【裁判字號】    97,訴,2170
【裁判日期】    981231
【裁判案由】    妨害自由
【裁判全文】
臺灣板橋地方法院刑事判決              97年度訴字第2170號
公  訴  人  臺灣板橋地方法院檢察署檢察官
被      告  甲○○
選任辯護人  廖忠信  律師
被      告  丙○○
上列被告等因妨害自由案件，經檢察官提起公訴（97年度偵續字
第2 號）及追加起訴（97年度偵續字第432 號），本院合議庭以
裁定進行簡式審判程序，判決如下：
    主  文
甲○○共同犯剝奪他人行動自由罪，處有期徒刑伍月，如易科罰
金，以新臺幣壹仟元折算壹日；減為有期徒刑貳月又拾伍日，如
易科罰金，以新臺幣壹仟元折算壹日。
丙○○共同犯剝奪他人行動自由罪，處有期徒刑肆月，如易科罰
金，以新臺幣壹仟元折算壹日；減為有期徒刑貳月，如易科罰金
，以新臺幣壹仟元折算壹日。
    事  實
一、甲○○與乙○○為表兄弟關係，渠2 人具有家庭暴力防治法
    第3 條第4 款所定之家庭成員關係。民國95年7 月間，甲○○因與乙○○有租賃關係之糾紛，甲○○乃委託丙○○代為
    處理向乙○○收取租金事宜，惟遲未能獲得具體之結果；95
    年7 月27日下午5 時許，甲○○、丙○○2 人撥打電話予乙○○，詢問乙○○人在何處，乙○○表示其在臺北縣三重市
    ○○路○ 段192 號8 樓「廣進公司」內，向客戶收取貨款，
    甲○○、丙○○2 人見機不可失，竟共同基於剝奪他人行動
    自由之犯意聯絡，夥同與渠2 人亦有犯意聯絡之真實姓名、
    年籍不詳之成年男子3 、4 人，共乘甲○○之自用小客車前
    往上址「廣進公司」樓下（車輛停置於對街路邊），下車後
    由丙○○及其餘3 、4 名成年男子搭乘電梯上至該址8 樓「
    廣進公司」內，見乙○○仍在該處，即上前強行架住乙○○
    ，將乙○○強押下樓至1 樓之人行道旁隱蔽處，隨即由丙○○及其餘3 、4 名成年男子共同將乙○○圍住，供甲○○質
    問乙○○究竟何時可償還積欠之租金，乙○○因受丙○○等
    人包圍，無法自行離去，甲○○、丙○○等人即以此方式，
    共同剝奪乙○○之行動自由，前後歷時約30、40分鐘（其間
    丙○○因不滿乙○○無法立即償還租金，而單獨另行起意，
    出手毆打乙○○成傷；丙○○此部分傷害犯行，另案經法院
    判決有罪確定）；嗣因與乙○○同行之友人丁○○見乙○○
    遭丙○○等人強行押走，認事態嚴重，乃撥打電話予乙○○
    之前妻羅文鷹告知上情，羅文鷹旋即撥打甲○○之行動電話
    ，與甲○○協調放過乙○○，惟仍未為甲○○所接受，甲○○、丙○○等人欲強行將乙○○押至對街甲○○之自用小客
    車內時，適有警員巡邏至該處附近，甲○○、丙○○等人見
    狀，為避免行跡敗露，始釋放乙○○，而自行乘車離去。
二、案經乙○○訴由臺北縣政府警察局三重分局報請臺灣板橋地
    方法院檢察署檢察官、乙○○訴由該署檢察官偵查起訴及追
    加起訴。
    理  由
一、上揭事實，業據被告甲○○、丙○○2 人於本院審理時均坦
    白承認，核與告訴人乙○○於警詢、偵查中檢察官訊問時、
    本院審理時指訴及結證所述之情節、證人丁○○於偵查中檢
    察官訊問時、本院審理時結證所述之情節、證人羅文鷹於偵
    查中檢察官訊問時結證所述之情節均屬相符，足認被告甲○○、丙○○2 人上開自白，核與事實相符；本件事證明確，
    被告2 人犯行均堪以認定。
二、核被告甲○○、丙○○2 人所為，均係犯刑法第302 條第1
    項之剝奪他人行動自由罪。被告甲○○與告訴人係表兄弟關
    係，2 人間有家庭暴力防治法第3 條第4 款所規定之家庭成
    員關係，被告甲○○對於告訴人所為上開剝奪他人行動自由
    之犯罪行為，亦屬家庭暴力防治法第2 條第2 款所規定之家
    庭暴力罪。被告甲○○、丙○○2 人上開犯行，與前述真實
    姓名、年籍不詳之3 、4 名成年男子間，均有犯意之聯絡及
    行為之分擔，渠等並已共同實行犯罪之行為，均為共同正犯
    。爰審酌被告甲○○、丙○○2 人之犯罪動機、目的、手段
    、渠等行為對於告訴人所造成之損害程度，被告甲○○於本
    件犯罪之分工上，係居於主導、指揮之主要地位，而被告丙○○則居於聽從、執行之次要地位，及被告2 人犯後於本院
    審理時均已坦承犯行，態度尚稱良好等一切情狀，分別量處
    如主文所示之刑，並均諭知易科罰金之折算標準。又被告2
    人犯罪後，中華民國九十六年罪犯減刑條例業經總統於96年
    7 月4 日公布，並自同年月16日起生效施行，核本件被告2
    人之犯罪時間，均係在96年4 月24日以前，合於該條例所列
    之減刑要件，爰依該條例第2 條第1 項第3 款規定，均減其
    宣告刑二分之一，併均諭知易科罰金之折算標準。
據上論斷，應依刑事訴訟法第273 條之1 第1 項、第299 條第1
項前段，刑法第28條、第302 條第1 項、第41條第1 項前段，中
華民國九十六年罪犯減刑條例第2 條第1 項第3 款、第7 條，刑
法施行法第1 條之1 第1 項、第2 項前段，判決如主文。
本案經檢察官黃彥琿到庭執行職務
中    華    民    國    98    年    12    月    31    日
                刑事第十一庭  審判長法  官  張江澤
                                    法  官  陳海寧
                                    法  官  劉景宜
上列正本證明與原本無異。
如不服本判決，應於判決送達後10日內敘明上訴理由，向本院提
出上訴狀 (應附繕本) ，上訴於臺灣高等法院。其未敘述上訴理
由者，應於上訴期間屆滿後20日內向本院補提理由書「切勿逕送
上級法院」。
                                    書記官  謝秀青
中    華    民    國    99    年    1     月    5     日
附錄本案論罪科刑法條全文：
刑法第302條第1項
中華民國刑法第302條
（剝奪他人行動自由罪）
私行拘禁或以其他非法方法，剝奪人之行動自由者，處5年以下
有期徒刑、拘役或3百元以下罰金。
因而致人於死者，處無期徒刑或7年以上有期徒刑，致重傷者，
處3年以上10年以下有期徒刑。
第1項之未遂犯罰之。

司法院資訊處製作；財團法人民間司法改革基金會備份。
